【裁判字號】    89,保險,19
【裁判日期】    890808
【裁判案由】    給付保險金
【裁判全文】
臺灣高雄地方法院民事判決  八十九年度保險字第一九號
    原      告  乙○○
    訴訟代理人  甲○○
    被      告  明台產物保險股份有限公司高雄分公司
                              .
    法定代理人  丙○○      住.
    訴訟代理人  丁○○      住.
右當事人間給付保險金事件，本院判決如左：
    主    文
原告之訴及假執行之聲請均駁回。
訴訟費用由原告負擔。
    事    實
甲、原告方面：
一、聲明：
（一）被告應給付原告新台幣（下同）玖拾伍萬元，及自起訴狀繕本送達十五日起至
      清償日止，按年息百分之十計算之利息。
（二）訴訟費用由被告負擔。
（三）原告願供擔保請准宣告假執行。
二、陳述：
（一）八十八年九月二十六日下午二十二十分許，訴外人陳坤男、黃壁林共同僱用訴
      外人買俊修駕駛車號ZA-0038號福斯自用小客車，外出至屏東縣墾丁夜市做生
      意，返回高雄縣途中，沿高雄縣林園鄉○○○路由林園鄉往鳳山市（即由南往
      北方向）超速疾駛，途經高雄縣林園鄉○○○路與會結路之有號誌T型交叉路
      口時，本應注意遵守交通號至及減速慢行，並注意車前狀況，且依當時情形並
      無不能注意之情事，竟未減速而已時速一百二十公里以上速度疾駛，並闖紅燈
      ，適原告騎乘車號XPP-181號重機車，依號誌指示欲由西往東通過馬路中心處
      時，為買俊修所駕駛之車輛撞及，人車倒地，因而右脛腓骨骨折、右肩峰骨折
      送往高雄長庚醫院救治，於八十八年十月十二日施行右膝上節之手術，相當於
      重傷害之第五級殘廢。
（二）訴外人黃壁林於八十八年三月六日與被告明台產物保險股份有限公司高雄分公
      司簽訂有任意汽車責任保險契約（保險證字號0804第9W00757號），被告承保
      車號ZA-0038號福斯自用小客車，任意保險金額每人傷害保險金額九十萬元，
      保險期間自八十八年二月二十六日起至八十九年二月二十六日止，黃壁林已給
      付保險費。
（三）原告既因買俊修駕駛被保險車輛肇事而殘廢，自得依民法第二百四十二條之代
      位權與保險法第九十條、第九十五條直接請求被告給付任意險之保險金。至於
      強制責任保險部分因原告已獲賠償，故原告就強制險部分不再為任何請求。
（四）原告已支出醫療費用四十三萬七千三百二十六元，扣除強制險保險金支付二十
      萬元，尚不足十七萬七千三百二十六元，且日後需再施以附件費用，尚需再支
      出復健費二百萬元與交通費五萬元，原告自得請求被告給付九十萬元之醫療費
      用。另，原告所有車號XPP-181號重型機車因此事故已遭撞毀，無法修復，自
      得請求被告給付機車之損害金五萬元。故原告共得請求被告給付任意險之保險
      金九十五萬元。
（六）長庚醫院之醫師說原告需長期復健，費用估計約二百萬元，交通費用五萬元是
      要去作復健的費用。
三、證據：提出自用汽車保險單影本、存證信函、殘障手冊、診斷證明書、道路交通
    事故證明書、車禍處理登記簿、現場草圖各一份、公司變更登記事項卡三份、收
    據十三份、照片二十八紙為證。
乙、被告方面：
一、聲明：
（一）原告之訴及假執行之聲請均駁回。
（二）訴訟費用由原告負擔。
（三）如受不利判決願供擔保請准宣告免為假執行。
二、陳述：
（一）本件被告總公司在台北，應由台北管轄。
（二）強制險部分國華保險公司已賠償八十四萬元給原告。
（三）醫療費用健保已給付部分應予扣除。
（四）原告係逆向闖紅燈，過失比例不明。
（五）原告對被告並無直接求償權。
三、證據：提出自用汽車保險單條款一份為證，並聲請調閱本件刑事卷宗。
    理    由
甲、程序方面：
        按對於私法人或其他得為訴訟當事人之團體之訴訟，由其主事務所或主營業
    所所在地之法院管轄，民事訴訟法第二條第二項定有明文。本件原告所列之被告
    為「明台產物保險股份有限公司高雄分公司」，其營業所所在地係高雄市○○○
    路二八０號，此有股份有限公司分公司變更登記事項卡一份在卷可稽，揆諸前開
    法條，自應由本院管轄，至「明台產物保險股份有限公司」則非本件之被告，其
    營業所所在地何在與本件之管轄法院無涉，是以原告向本院起訴並無違誤，被告
    辯稱本件應由其總公司所在地之台北地方法院管轄，即屬無據，合先敘明。
乙、實體方面：
一、本件原告主張伊於八十八年九月二十六日下午二十二十分許，騎乘車號XPP-181
    號重機車，在高雄縣林園鄉○○○路與會結路之有號誌T型交叉路口，遭訴外人
    買俊修駕駛車號ZA-0038號福斯自用小客車肇事撞及，受有第五級殘廢之傷害，
    且原告之機車全毀，受有醫療費用損失二百二十二萬七千三百二十六元與機車損
    失五萬元，該車號ZA-0038號自用小客車係由被告承保任意責任險，原告自得代
    位被保險人請求被告給付保險金九十五萬元及遲延利息；被告則以原告對被告並
    無直接請求權，以及原告與有過失等語，資為抗辯。
二、原告主張訴外人黃壁林於八十八年三月六日與被告明台產物保險股份有限公司高
    雄分公司簽訂有任意汽車責任保險契約（保險證字號0804第9W00757號），被告
    承保車號ZA-0038號福斯自用小客車，任意保險金額每人傷害保險金額九十萬元
    ，保險期間自八十八年二月二十六日起至八十九年二月二十六日止，黃壁林已給
    付保險費之事實，業據其提出保險單一份為證，且為被告所不爭執，自堪信為真
    正。
三、按債權人基於債之關係，僅得向債務人請求給付，此乃債之相對性所必然。保險
    契約既為契約之一，則於保險事故發生時，被保險人或受益人得依保險契約請求
    給付保險金者，須以要保人與保險人間確實存有保險契約，且請求之對象以該保
    險契約之保險人為限。本件原告雖主張肇事車輛係被告所承保，並提出自用汽車
    保險單影本一份為證，然查：按原告起訴須具有權利保護要件，始得受有利之判
    決。權利保護要件除當事人適格、訴之利益外，尚須兩造間存有為訴訟標的之法
    律關係。本件訴外人買俊修所駕駛，車號ZA-0038號福斯自用小客車，係由訴外
    人黃壁林向明台產物保險股份有限公司總公司（以下簡稱明台產物總公司）而非
    被告即明台產物保險股份有限公司高雄分公司投保，此觀由原告所提出之自用汽
    車保險單係由明台產物總公司具名簽發自明。換言之，縱被保險車輛確因訴外人
    買俊修之過失而肇事，致原告受有二百二十七萬七千三百二十六元之損害，惟原
    告既係依保險契約請求給付保險金，自僅得向系爭保險契約之保險人即明台產物
    總公司請求給付。被告雖為明台產物之高雄分公司，然究非系爭保險契約之保險
    人，縱保險事故發生，亦無給付保險金之義務。從而，原告自依保險契約請求被
    告給付保險金九十五萬元及自起訴狀繕本送達十五日起至清償日止，按年息百分
    之十計算之利息，自係為訴訟標的之法律關係不存在，於法不合，自不能准許。
    至原告所提出之存證信函、殘障手冊、診斷證明書、道路交通事故證明書、車禍
    處理登記簿、現場草圖各一份、公司變更登記事項卡三份、收據十三份、照片二
    十八紙，則均與本件保險契約之當事人為何人無涉，亦無從證明訴外人黃壁林與
    被告間有任意保險契約存在，併此敘明。
四、原告受敗訴判決，其假執行之聲請即失所依據，應併予駁回。
五、兩造其餘主張及所提證據與本院上開論斷無涉或無違，不予贅述。
六、據上論斷：原告之訴為無理由，並依民事訴訟法第七十八條判決如主文。
中      華      民      國    八十九    年      八      月      八      日
                              臺灣高雄地方法院民事第一庭
~B法      官  陳怡雯
右為正本係照原本作成。
如不服本判決，應於送達後廿日內，向本院提出上訴狀。
中      華      民      國    八十九    年      八      月      八      日
~B法院書記官  鄭淑華


司法院資訊處製作；財團法人民間司法改革基金會備份。
